臺灣高雄地方法院刑事判決　　　　　　　　　　　　九十一年度易字第三六六五號
　　公　訴　人　臺灣高雄地方法院檢察署檢察官
　　被　　　告　甲○○
右列被告因違反區域計劃法案件，經檢察官聲請簡易判決處刑（九十一年度偵字第一
七○九二號），本院認為不得以簡易判決處刑，簽准改依通常程序審理，本院判決如
左：
    主  文
甲○○無罪。
    理  由
一、公訴意旨略以：被告甲○○明知登記柯萬郎所有坐落高雄縣旗山鎮○○段六○九
    號土地（下稱系爭土地），係經高雄縣政府編定為特定農業區農牧用地，非經許
    可不得擅自變更使用，竟未經許可，於民國九十一年三月間，擅自將該土地開挖
    為池塘，預備作為養魚使用，經高雄縣政府於九十一年四月十五日，發函命其於
    七日內恢復原狀，惟屆期竟未辦理，因認被告甲○○涉犯區域計劃法第二十二條
    之罪嫌等語。
二、本件公訴人認被告甲○○涉有前揭犯行，係以被告之供述、高雄縣政府九十一年
    四月十五日府地用字第○九一○○六○○四九號函及現場照片八偵為其所憑之論
    據。訊據被告甲○○則堅決否認上述犯行，辯稱：系爭土地係伊兄柯萬郎僱工開
    挖，預備作養魚使用，伊僅係於高屏溪流域管理委員會稽查大隊河川巡防員於九
    十一年二月二十六日至現場查訪在場，而於該會稽查違規案件現場記錄簽名而已
    ，本案與伊無關等語。
三、按犯罪事實應依證據認定之，無證據不得推定其犯罪事實；又不能證明被告犯罪
    者，應諭知無罪之判決，刑事訴訟法第一百五十四條、第三百零一條第一項分別
    定有明文。又按區域計畫公告實施後，不屬第十一條之非都市土地，應由縣市政
    府，按照非都市土地分區使用計畫，製定非都市土地使用分區圖，並編定各種使
    用地，報經上級主管機關核備後，實施管制；違反第十五條第一項之管制使用土
    地者，由該管縣市政府處新台幣（下同）六萬元以上三十萬元以下罰鍰，並得限
    期令其恢復原狀；違反前條規定不依限恢復土地原狀者，得加以處罰，區域計畫
    法第十五條第一項、第二十一條第一項及第二十二條第一項分別定有明文。經查
    ：
    （一）系爭土地乃屬上述非都市土地，並經編定為特定農業區而實施管制，此有
        高雄縣政府九十一年五月十五日府地用字第○九一○○八一一四九號函及
          系爭土地之電腦列印資料各一份在卷可稽（偵卷第二、九頁）。而高屏溪
          流域管理委員會派員在九十一年二月二十六日至系爭土地查訪時，該地已
          遭開挖呈池塘魚塭狀態，而被告復在現場，亦有經被告簽名之該會違規案
          件現場記錄及照片六幀為證（偵卷第三至八頁），嗣高雄縣政府即據上開
          記錄及照片等資料，令被告於一星期內自行恢復原狀，復有高雄縣政府九
          十一年四月十五日府地用字第○九一○○六○○四九號函為證（偵卷第一
          ○頁），惟被告於期限屆至後未為處理，始由高雄縣政府函送本案至臺灣
          高雄地方法院檢察署，被告就上開事實均不爭執，自堪信為真實。
    （二）證人乙○○即高屏溪流域管理委員會稽查大隊河川巡防員雖證稱：查訪當
          天，被告說系爭土地係其向其兄柯萬郎承租，要作魚塭養殖魚類使用等語
          （本院卷第一六頁），惟被告卻陳稱：當天伊跟乙○○說地主為伊兄柯萬
          郎，但柯萬郎不在現場，伊亦未跟乙○○說系爭土地為伊所挖，乙○○即
          告知既然為地主之弟，可代為簽名等語（本院卷第一六頁），再證諸前開
          違規案件現場記錄所載之情形，被告僅表示系爭土地乃係整理魚塭為養殖
          而整地（本院卷第五頁），故尚難逕認系爭土地係由被告開挖所致。
    （三）被告雖於偵查供述：「（提示照片為何將該土地挖成如此？）於今年三月
          初挖的，要養魚。」、「（縣府有無叫你恢復原狀？）有的。」、「（你
          有無恢復原狀？）沒有。」等語（詳偵卷第二六頁背面）。由被告上開供
          稱可知，被告並未自承系爭土地乃係其開挖所致。且證人柯萬郎於本院審
          理時到庭證稱：系爭土地係伊於九十一年二月初僱請工人開挖，該地原供
          種植香蕉使用，因有傳染病，故挖地養殖欲改變地質等語（本院卷第一五
          頁），是可知系爭土地並非係由被告挖掘所造成，故被告自非本案之主體
          。
四、綜上所述，公訴人所舉之證據，不足以證明被告犯罪，此外，本院復查無其他證
    據證明被告確有公訴人所指之犯行，揆諸首揭說明，既無積極證據足認被告有前
    開犯行，不能證明被告犯罪，依法應諭知無罪之判決。
五、據上論結，依刑事訴訟法第三百零一條第一項規定，判決如主文。
本案經檢察官陳宗吟到庭執行職務。
中      華      民      國      九十一      年    十二    月    十六    日
                                  臺灣高雄地方法院刑事第三庭
                                      法  官    吳為平
右正本證明與原本無異。
如不服本判決，應於判決送達後十日內，向本院提出上訴狀。
                                      書記官    曾秀鳳
中      華      民      國      九十一      年    十二    月    十七    日
